【裁判字號】    95,易,1256
【裁判日期】    950921
【裁判案由】    詐欺
【裁判全文】
臺灣高雄地方法院刑事判決              95年度易字第1256號
公  訴  人  臺灣高雄地方法院檢察署檢察官
被      告  甲○○
上列被告因詐欺案件，經檢察官提起公訴（95年度偵字第3905號
），被告就被訴事實為有罪之陳述，經本院合議庭裁定由受命法
官獨任進行簡式審判程序，本院判決如下：
    主  文
甲○○幫助意圖為自己不法之所有，以詐術使人將本人之物交付
，累犯，處有期徒刑陸月，如易科罰金，以佰元折算壹日。
    事實及理由
一、犯罪事實：甲○○前於民國89年間因違反毒品危害防制條例
    案件，經本院以89年度易字第2747號判處有期徒刑4 月確定
    ，並於90年4 月25日易科罰金執行完畢。詎其仍不知悔改，
    可預見提供金融帳戶存摺、提款卡等物給陌生人士使用，有
    可能為非法集團所利用，以遂詐欺取財之用，竟基於幫助詐
    欺之犯意，於94年8 月中旬，在高雄縣鳳山市○○路附近，
    以新台幣（下同）5,000 元之代價，將其在高雄市○○區○
    ○路83號中華郵政公司高雄武廟郵局所開立之帳號：000000
    00000000號帳戶之存摺、提款卡及密碼等物，提供給姓名年
    籍不詳已成年之不法份子使用。該不法份子遂於94年8 月23
    日上午10時許，撥打電話予乙○○，對乙○○自稱是中國信
    託商業銀行催款通知，佯稱乙○○有刷卡及預借現金款項未
    付，需按9 由總機接聽，並要乙○○撥打電話至金融監管中
    心等語，乙○○依其指示打電話後，該接聽之人員又向乙○
    ○佯稱其資料外洩，要乙○○以電話語音結束帳戶等語，致
    乙○○陷於錯誤，誤信確有此事，而依該不法份子之指示，
    於同日中午12時30分許，以金融卡轉帳方式，將其所有台北
    富邦銀行帳號：000000000000號帳戶存款中之603,017 元，
    轉帳匯入至甲○○上開帳戶內，嗣因乙○○再向銀行查詢始
    知有異，報警循線查獲。
二、認定事實所憑之證據：
  (一)被告甲○○於本院審理時之自白（見本院卷第44頁、第53頁
    ）。
  (二)被害人乙○○於警詢中之指訴（見警卷第3、4頁）。
  (三)詐騙帳戶通報警示、詐騙電話斷話申請表、被害人帳戶存摺
    影本各1 份（見警卷第8、9頁）。
  (四)查詢帳戶最近交易資料、郵政存簿儲金立帳申請書各1 份、
    照片4 幀（見警卷第10、12、15、16頁）
三、按刑法上之幫助犯，係對於犯罪與正犯有共同之認識，而以
    幫助之意思，對於正犯資以助力，而未參與實施犯罪之行為
    者而言。是以，如未參與實施犯罪構成要件之行為，且係出
    於幫助之意思提供助力，即屬幫助犯，而非共同正犯。本案
    被告基於幫助之故意，提供其郵局帳戶之存摺、提款卡等給
    姓名年籍不詳之不法份子使用，雖然使得該不法份子得基於
    詐欺取財之犯意，向被害人詐取財物，並以被告所提供之上
    開金融帳戶供作指定匯款之帳戶，規避檢警機關之追緝，以
    遂行詐欺取財之犯行，然被告提供帳戶供人使用之行為，並
    不等同於向被害人施以欺罔之詐術行為，且亦無證據證明被
    告有參與詐欺取財犯行之構成要件行為，衡諸前揭說明，自
    應論以幫助犯。又行為後法律有變更者，適用行為時之法律
    。但行為後之法律有利於行為人者，適用最有利於行為人之
    法律，刑法第2 條第1 項定有明文。另於比較時應就罪刑有
    關之共犯、未遂犯、想像競合犯、牽連犯、連續犯、結合犯
    ，以及累犯加重、自首減輕暨其他法定加減原因（如身分加
    減）與加減比例等一切情形，本於統一性及整體性原則，綜
    其全部罪刑之結果而為比較（最高法院民國95年5 月23日第
    8 次刑事庭會議決議內容參照）。查被告行為後，如附表所
    示之法律業經變更，並於95年7 月1 日施行，玆經比較結果
    ，裁判時法並未較為有利，從而應依刑法第2 條第1 項前段
    規定，適用行為時法，併此敘明。
三、核被告所為，係犯行為時刑法第30條第1 項、第339 條第1
    項（刑法第339 條第1 項本文雖未修正，然已因刑法第33條
    、刑法施行法第1 條之1 等相關法規修正施行，而已實質變
    動該條法定刑之內容）之幫助詐欺取財罪。又被告係幫助犯
    ，衡諸其犯罪情節，爰依行為時刑法第30條第2 項規定，按
    正犯之刑減輕之。查被告前於89年間因違反毒品危害防制條
    例案件，經本院以89年度易字第2747號判處有期徒刑4 月確
    定，並於90年4 月25日易科罰金執行完畢，有臺灣高等法院
    被告前案紀錄表1 份在卷可按，其受有期徒刑之執行完畢，
    5 年以內再犯有期徒刑以上之罪，為累犯，依法加重其刑。
    爰審酌當今不法份子手法不斷翻新，行徑猖獗，惟為避免追
    查，均以收購人頭帳戶以達其詐取財物之手法，嚴重危害人
    與人間互信基礎及社會安寧秩序，被告為貪圖小利，竟將其
    郵局帳戶資料提供不法份子供犯罪使用，使不法之徒藉此方
    式，輕易於詐騙後取得財物，致檢警難以追緝，助長詐騙之
    犯罪風氣，且因而致被害人乙○○受騙損失603,017 元。另
    衡被告前有賭博、違反肅清煙毒條例、違反毒品危害防制條
    例、竊盜等前科，有臺灣高等法院被告前案紀錄表1 份附卷
    可稽，素行非佳，其犯罪後雖未立即坦承犯行，然於本院審
    理時已知錯坦承犯行及其犯罪之動機、目的、智識程度、生
    活狀況等一切情狀，量處如主文所示之刑，並諭知易科罰金
    之折算標準，以資懲儆。至被告所有供本件詐騙匯款使用之
    前揭郵局帳戶存摺及提款卡等，雖係被告幫助犯罪所用之物
    ，惟既未扣案，且該帳戶業經警方查明係供詐騙匯款所用，
    應遭該詐騙集團放棄使用而丟棄滅失，為免日後執行之困難
    ，爰不另為沒收之宣告，附此敘明。
據上論斷，應依刑事訴訟法第273 條之1 第1 項、第284 條之1
、第299 條第1 項前段、第310 條之2 、第454 條第1 項，刑法
第2 條第1 項前段、行為時刑法第30條第1 項前段、第2 項、第
339 條第1 項、第47條、第41條第1 項前段，罰金罰鍰提高標準
條例第1 條前段、第2 條（行為時），判決如主文。
本案經檢察官丙○○到庭執行職務。
中    華    民    國    95    年    9     月    21    日
                  鳳山刑事第一庭  法  官  林永村
以上正本證明與原本無異。
如不服本判決，應於送達後10日內，向本院提出上訴狀。
中    華    民    國    95    年    9     月    21    日
                                  書記官  李祥銘
附表
┌──┬───────┬───────┬───────┬────┐
│比較│行為時法（95年│裁判時法（95年│比較結果      │備註    │
│內容│7 月1 日前之刑│7 月1 日生效後│              │        │
│    │罰法律）      │之刑罰法律）  │              │        │
├──┼───────┼───────┼───────┼────┤
│刑法│刑法第339條第1│刑法第339條第1│行為時法及裁判│刑法第33│
│第33│項、第33條，罰│項、第33條、刑│時法之有期徒刑│9 條第1 │
│9 條│金罰鍰提高標準│法施行法第1 之│、拘役均未變動│項本文雖│
│第1 │條例第1 條前段│1條           │。罰金部分，行│未修正，│
│項法│，現行法規貨幣│              │為時法為新台幣│惟已因相│
│定本│單位折算新台幣│              │3 元以上，30,0│關法規修│
│刑  │條例第2 條。  │              │00元以下，裁判│正施行，│
│    │              │              │時法為新台幣10│而已實質│
│    │              │              │00元以上，30,0│變動該條│
│    │              │              │00元以下。比較│法定刑之│
│    │              │              │結果以行為時法│內容，自│
│    │              │              │有利於行為人。│屬行為後│
│    │              │              │              │之法律有│
│    │              │              │              │變更。  │
├──┼───────┼───────┼───────┼────┤
│幫助│刑法第30條第1 │刑法第30條第1 │將「幫助他人犯│        │
│犯  │項：「幫助他人│項：幫助他人實│罪」之文字，修│        │
│    │犯罪者，為從犯│行犯罪行為者，│改為「幫助他人│        │
│    │。雖他人不知幫│為幫助犯。雖他│實行犯罪」。  │        │
│    │助之情者，亦同│人不知幫助之情│依行為時法及裁│        │
│    │。」          │者，亦同。    │判時法，本件均│        │
│    │刑法30條第2   │刑法第30條第2 │成立幫助犯，適│        │
│    │項：「從犯之處│項：「幫助犯之│用結果並無不同│        │
│    │罰，得按正犯之│處罰，得按正犯│。            │        │
│    │刑減輕之。」  │之刑減輕之。」│              │        │
├──┼───────┼───────┼───────┼────┤
│累犯│刑法第47條：受│刑法第47條第1 │依行為時法及裁│        │
│    │有期徒刑之執行│項：受徒刑之執│判時法均構成累│        │
│    │完畢，或受無期│行完畢，或一部│犯，適用結果並│        │
│    │徒刑或有期徒刑│之執行而赦免後│無不同。      │        │
│    │一部之執行而赦│，5 年以內「故│              │        │
│    │免後，5 年以內│意」再犯有期徒│              │        │
│    │再犯有期徒刑以│刑以上之罪者，│              │        │
│    │上之罪者，為累│為累犯，加重本│              │        │
│    │犯，加重本刑至│刑至二分之一。│              │        │
│    │二分之一。    │              │              │        │
├──┼───────┼───────┼───────┼────┤
│易科│刑法第41條：犯│刑法第41條：犯│裁判時法刪除易│        │
│罰金│最重本刑為5 年│最重本刑為5 年│科罰金時，需具│        │
│之宣│以下有期徒刑以│以下有期徒刑以│備「因身體、教│        │
│告及│下之刑之罪，而│下之刑之罪，而│育、職業或家庭│        │
│折算│受6 個月以下有│受6 個月以下有│之關係或其他正│        │
│標準│期徒刑或拘役之│期徒刑或拘役之│當事由，執行顯│        │
│    │宣告，因身體、│宣告者，得以新│有困難者」之限│        │
│    │教育、職業、家│臺幣1000元、20│制，似以裁判時│        │
│    │庭之關係或其他│00 元 或3000元│法對行為人有利│        │
│    │正當事由，執行│折算1 日，易科│；惟觀今司法實│        │
│    │顯有困難者，得│罰金。但確因不│務對於被害人是│        │
│    │以1 元以上3 元│執行所宣告之刑│否宣告得易科罰│        │
│    │以下折算1 日，│，難收矯正之效│金，實無以「因│        │
│    │易科罰金。但確│，或難以維持法│身體、教育、職│        │
│    │因不執行所宣告│秩序者，不在此│業或家庭之關係│        │
│    │之刑，難收矯正│限。          │或其他正當事由│        │
│    │之效，或難以維│罰金罰鍰提高標│，執行顯有困難│        │
│    │持法秩序者，不│準條例第2 條刪│者」等情狀為考│        │
│    │在此限。      │除。          │量。而裁判時法│        │
│    │罰金罰緩提高標│              │易科罰金折算標│        │
│    │準條例第2 條前│              │準已由銀元100 │        │
│    │段：依刑法第41│              │、200 、300 元│        │
│    │條易科罰金或第│              │即新台幣300 、│        │
│    │42條第2 項易服│              │600 、900 元，│        │
│    │勞役者，均就其│              │提高為以新台幣│        │
│    │原定數額提高為│              │1,000元、2,000│        │
│    │100 倍折算1 日│              │元、3,000 元折│        │
│    │。            │              │算1 日，綜合觀│        │
│    │現行法規貨幣單│              │之，行為時法對│        │
│    │位折算新台幣條│              │行為人較為有利│        │
│    │例第2 條。    │              │。            │        │
├──┴───────┴───────┴───────┴────┤
│經比較後，裁判時法均未較有利於被告，從而，應依刑法第2 條第1 項│
│前段規定適用行為時之法律。                                    │
└───────────────────────────────┘
附錄本判決論罪科刑適用法條
中華民國刑法第339條（行為時）
意圖為自己或第三人不法之所有，以詐術使人將本人或第三人之
物交付者，處5 年以下有期徒刑、拘役或科或併科1,000 元以下
罰金。
以前項方法得財產上不法之利益或使第三人得之者，亦同。
前二項之未遂犯罰之。


司法院資訊處製作；財團法人民間司法改革基金會備份。
